臺灣高等法院交通事件裁定　　　　　　 96年度交抗字第770號
　　抗　告　人
　　即受處分人　甲○○
上列抗告人因違反道路交通管理處罰條例案件，不服臺灣宜蘭地
方法院，中華民國96年9月13日所為裁定（96年度交聲字第157號
），提起抗告，本院裁定如下：
    主  文
抗告駁回。
    理  由
一、原處分意旨略以：異議人即受處分人於民國96年3月27 日下
    午1時10分許，駕駛車牌號碼1099-PH號自用一般小客車行經
    國道5號南向45公里處，為內政部警政署國道公路警察局（
    下稱國道警察局） 第9警察隊蘇澳分隊以雷射槍測速器測得
    該車行速120公里， 超過該路段小型車最高限速90公里之規
    定，經攔停後，異議人不服，拒絕出示證件，經警掣單舉發
    （舉發案號：公警局交字第Z00000000號）， 原處分機關乃
    依道路交通管理處罰條例第33條第1項第1款、 第60條第2項
    第1款及第63條第1項規定，分別裁處新臺幣3500元、 900元
    ，並記違規點數2點。
二、異議意旨略以：我未超速，當時我行駛於慢車道， 前方有1
    部銀色裕隆車速很快，行駛於快車道，警察測的應該是那部
    裕隆的時速，我不服乃拒絕出示證件等語。
三、原裁定以：
（一）按汽車行駛於高速公路，不遵使用限制、禁止、行車管制
      及管理事項之管制規則而有行車速度超過規定之最高速限
      者，處汽車駕駛人3000元以上6000元以下罰鍰，並記違規
      點數1點；汽車駕駛人， 駕駛汽車不服從交通勤務警察或
      依法令執行交通指揮、稽查任務人員之指揮或稽查，而別
      無其他處罰規定者，處900元以上1800元以下罰鍰， 並記
      違規點數1點， 道路交通管理處罰條例第33條第1項第1款
      、第60條第2項第1款及第63條第1項第1款分別定有明文。
（二）異議人雖坦認有於上開時間行經舉發地點，並拒絕出示證
      件等事實， 亦不否認雷射測速儀係顯示每小時120公里之
      時速，惟矢口否認有超速及不服從指揮等違規事實，辯稱
      ：該儀表上顯示之數字係其他車輛之時速，非我所有等語
      ，惟查：
　１、異議人為警攔查之初一再辯稱未超速等語，與警爭執相當
      時間後， 始又隨意表示曾目睹一部車牌號碼2T-5663號之
      汽車以180公里之時速行經舉發地點， 以此質疑員警對異
      議人超速之認定係無所憑據，並拒絕配合舉發員警之指示
      ，出示駕駛執照接受調查，此情有錄音勘驗譯文在卷可參
      。依上開譯文內容，異議人為警攔停時並未提出該時有銀
      色裕隆汽車行經本件舉發路段之快車道，致警採證對象發
      生錯誤之抗辯，且錄音譯文亦顯示，舉發當時僅異議人之
      汽車行駛於舉發路段之內側車道，即快車道，舉發員警為
      此還走到車道上將異議人攔停，是異議人之抗辯事由無從
      查證，亦不足採。
　２、本件使用之雷射測距測速儀器，依其操作手冊所載，必須
      瞄準被測車輛之牌照，扣下扳機，待儀器鎖定目標後，持
      續扣住扳機，即可測得鎖定對象之行車速度，測量結果亦
      將顯示在LCD 面版和抬頭顯示器內，倘若沒有一直鎖定目
      標、瞄準不良、不穩定、儀器視線被阻擋或待測之目標移
      出範圍，儀器將不會顯示行車速度，而係顯示錯誤碼，本
      件異議人坦認雷射槍測速器顯示之畫面確呈120公里/時，
      而非錯誤碼，顯見舉發單位使用該儀器並未有瞄準不良、
      儀器視線被阻擋或待測之目標移出範圍等違規操作之情事
      ，是異議人所辯應不可採。
　３、按警察對於已發生危害或依客觀合理判斷易生危害之交通
      工具，得予以攔停並要求駕駛人出示相關證件或查證其身
      分，警察職權行使法第8條第1項第1 款定有明文；又交通
      勤務警察或依法執行交通稽查任務人員舉發違反道路交通
      管理事件，應當場查記車輛牌照及駕駛人之駕駛執照號碼
      或身分證統一編號，經驗明並填製通知單後，即將執照發
      還之，違反道路交通管理事件統一裁罰基準及處理細則第
      17條亦訂有明文。是以，本件舉發員警要求異議人出示駕
      駛執照之指揮係於法有據，異議人自負有相應之配合義務
      ，異議人如質疑舉發員警之取締行為或有何正當事由，當
      可本持理性態度向執勤員警陳述說明，倘仍有不服，亦可
      依法定救濟程序申訴、聲明異議，果非如此，任何人均可
      因不服取締，進而拒絕接受查驗駕駛執照、行車執照，則
      交通勤務警察或依法令執行交通稽查任務人員之取締違規
      稽查行為將無法開展，嚴重妨害交通秩序之維護，道路交
      通管理處罰條例第60條第2項第1款之立法目的亦將難以貫
      徹，是異議人此部分違規事實甚明，尚不得逕以員警取締
      失當為抗辯事由。
（三）綜上，本件異議人確有超速及不服從舉發員警指揮之違規
      事實， 原處分機關依道路交通管理處罰條例第33條第1項
      第1款、第60條第2項第1款、 第63條第1項第1款及違反道
      路交通管理事件統一裁罰基準及處理細則第43條、第44條
      、第67條之規定，分別裁處異議人罰鍰3500元、900元 ，
      並記違規點數2點，核無不當。本件聲明異議為無理由 ，
      應予駁回，經核並無違誤。
四、抗告人抗告意旨略以：原裁定雖認定抗告人有超速之事實，
    惟證據不足，原裁定所認並無憑據，顯有違誤。爰請撤銷原
    裁定，更為適法之裁定等語。
五、惟查：抗告人確於上開時、地，有本件交通違規之事實，業
    經原審法院向原處分機關、國道警察局，分別調閱本件案發
    當時現場全程錄音光碟、相片；雷射測速槍使用說明及使用
    年限等資料，並將現場全程錄音光碟，命該院法官助理製作
    錄音譯文， 有國道警察局第9警察隊96年5月3日公警九交字
    第0960970636號函（函附採證相片6幀）、同隊96年6月11日
    公警九交字第0960903485號函（函附雷射測速儀器使用說明
    、採證相片2幀、錄音光碟1片）；原審法院96年6月5日、96
    年6月21日刑事案件審理單（二）各1紙；現場錄音光碟錄音
    譯文等物（見原審卷第10頁至第13頁；第17頁至第32頁；第
    15頁、第33頁；第34頁至第32頁），足見原審法院認定抗告
    人確有本件違規之事實，業已詳載理由依據。抗告意旨指稱
    原審所認並無憑據等語，顯不足採，足見本件抗告，為無理
    由，應予駁回。
據上論結，應依道路交通案件處理辦法第26條，道路交通管理處
罰條例第89條，刑事訴訟法第412條，裁定如主文。
中　　華　　民　　國　　96　　年　　10　　月　　19　　日
                刑事第４庭審判長法　官  蔡秀雄
　　　　　　　　　　　　　　　　法  官  鄭水銓
　　　　　　　　　　　　　　　　法  官  周煙平
以上正本證明與原本無異。
不得再抗告。
                                書記官  蕭麗珍
中　　華　　民　　國　　96　　年　　10　　月　　22　　日
